【裁判字號】    95,上易,597
【裁判日期】    951226
【裁判案由】    竊盜
【裁判全文】
臺灣高等法院臺南分院刑事判決        95年度上易字第597號
上  訴  人  臺灣雲林地方法院檢察署檢察官
被      告  乙○○
上列上訴人因被告竊盜案件，不服臺灣雲林地方法院95年度易字
第348號中華民國95年9月27日第一審判決（起訴案號：臺灣雲林
地方法院檢察署95年度偵字第3198號），提起上訴，被告於本院
審理時就被訴事實為有罪之陳述，本院裁定依簡式審判程序審理
，判決如下：
    主  文
原判決撤銷。
乙○○共同攜帶兇器竊盜，累犯，處有期徒刑拾月。
扣案之乙炔切割器（含氧氣筒）壹組沒收。
    事  實
壹、乙○○前因違反毒品危害防制條例案件，經臺灣雲林地方法
    院於民國（下同）94年6月24日，以94年度訴字第350號判處
    有期徒刑8月確定，於95年5月6日執行完畢。詎不知悔改，
    見甲○○經營之雲林縣林內鄉○○村○○路1之1號「天元莊
    育樂中心」已停業而無人看管，認有機可乘，竟意圖為自己
    不法之所有，謀竊取該育樂中心內之鐵材，欲供己用或變賣
    換現，其乃先於95年6月18日下午某時，邀約王昆業（業經
    檢察官為緩起訴處分）至現場勘看，而王昆業知悉該處並非
    乙○○所有之物，竟與乙○○基於共同之犯意聯絡，允為僱
    工到場拆除鐵材，兩人並在雲林縣斗六市鎮西里鎮西國民小
    學附近偽簽「買賣合約書」1份，用以虛應他人。嗣王昆業
    以每日薪資新臺幣（下同）1萬元之代價，僱用不知情之高
    進丁（業經檢察官為不起訴處分）駕駛其所有之挖土機，另
    以每日薪資2,500元至3,000元之代價，僱用不知情之石武財
    （業經檢察官為不起訴處分）操作王昆業所有提供之客觀上
    足對人之生命、身體、安全構成威脅，具有危險性而可認為
    兇器之乙炔切割器，而一同於同月21日上午8時許，至「天
    元莊育樂中心」會合，並於同日上午10時許起，由王昆業駕
    駛其所有之堆高機（前方改裝為推土槽），高進丁駕駛挖土
    機，石武財則使用上揭乙炔切割器1組（含氧氣筒），著手
    將甲○○所有之毀壞傾倒之鐵皮屋1間及鋼製軌道進行切割
    、拆除之行為（拆除之鋼製軌道總重達600公斤）完成得手
    後，尚未堆置及搬運前，即於同日上午10時30分，為甲○○
    友人發現報警查獲，致未得手，並經警扣得該乙炔切割器1
    組（含氧氣筒）、挖土機1台、堆高機1台。
貳、案經雲林縣警察局斗六分局報告臺灣雲林地方法院檢察署檢
    察官偵查起訴。
    理  由
壹、證據能力方面
    本案被告乙○○所犯之罪，並非死刑、無期徒刑或最輕本刑
    有期徒刑三年以上之罪，亦非高等法院管轄第一審案件，且
    被告就被訴事實為有罪之陳述（見本院上訴卷第32頁），經
    告知被告簡式審判程序之旨，並聽取檢察官、被告之意見後
    ，本院合議庭裁定進行簡式審判程序，是本案之證據調查，
    依刑事訴訟法第二百七十三條之二規定，不受同法第一百五
    十九條第一項、第一百六十一條之二、第一百六十一條之三
    、第一百六十三條之一及第一百六十四條至第一百七十條規
    定之限制，合先敘明。
貳、認定犯罪事實所憑之證據及理由
    上揭事實，業經被告乙○○先後於警訊、檢察官偵查中、原
    審及本院審理時坦承不諱，核與被害人甲○○與證人王昆業
    、高進丁、石武財於警訊及檢察官偵查中指訴或證述之情節
    相符，復有買賣合約書一份、贓物認領保管單一張、現場照
    片十四張及扣案之挖土機一台、堆高機一台、乙炔切割器一
    組（含氧氣筒）可資佐證，足證被告上開自白與事實相符，
    自得採為被告論罪之依據。本件事證明確，被告犯行足堪認
    定。
參、論罪科刑之理由：
    (一)按行為後法律有變更者，適用行為時之法律。但行為後之
      法律有利於行為人者，適用最有利於行為人之法律，刑法
      第2條第1項定有明文。次按比較新舊法時，應就罪刑有關
      之共犯、未遂犯、想像競合犯、牽連犯、連續犯、結合犯
      、以及累犯加重、自首減輕暨其他法定加減原因（如身分
      加減）與加減例等一切情形，綜其全部罪刑之結果而為比
      較，最高法院95年度第8次刑事庭會議決議可資參照。查
      被告行為後之刑法部分條文業於94年2月2日，經總統以華
      總一義字第09400014901號令修正公布，並自95年7月1日
      施行，茲就修正前後之新舊法比較適用，分敘如下：
      (1)修正前刑法第二十八條共犯係規定：「二人以上共同實
        施犯罪之行為者，皆為正犯」，修正後則規定為：「二
        人以上共同實行犯罪之行為者，皆為正犯」，揆諸本條
        之修正理由係為釐清陰謀共同正犯、預備共同正犯、共
        謀共同正犯是否合乎本條規定之正犯要件。而被告所為
        上開犯行，既屬實行犯罪行為之正犯，則適用修正前之
        舊法並無不利於被告。
      (2)被告前因違反毒品危害防制條例案件，經臺灣雲林地方
        法院於94年6月24日，以94年度訴字第350號判處有期徒
        刑8月確定，於95年5月6日執行完畢。茲於五年以內再
        故意犯本件有期徒刑以上之罪，不論依修正前之刑法第
        47條，或修正後之刑法第47條第1項之規定，均構成累
        犯，對被告而言並無有利或不利之情形，自不生新舊法
        比較之問題，應逕依修正前之刑法第47條，論以累犯，
        並加重其刑。
    (二)次按刑法第321條第1項第3款之攜帶兇器竊盜罪，係以行
      為人攜帶兇器竊盜為其加重條件，此所謂兇器，其種類並
      無限制，凡客觀上足對人之生命、身體、安全構成威脅，
      具有危險性之兇器均屬之，且祇須行竊時攜帶此種具有危
      險性之兇器為已足，並不以攜帶之初有行兇之意圖為必要
     （最高法院92年台上字第1332號判決要旨參照）。又本件
      被告所竊取之鐵皮屋及鋼製軌道，業經被告切割、拆除完
      成，不得因該竊盜所得之物尚未完成裝載、搬運，即謂非
      已移入於自己實力支配之下，其竊盜行為既已經完成，自
      難謂為竊盜未遂。（最高法院49年台上字第939號、44年
      台上字第515號判例意旨參照）
    (三)核被告乙○○所為，係犯刑法第321條第1項第3款攜帶兇
      器竊盜罪。公訴人原於起訴書中認為被告所犯係刑法第32
      0條第1項之罪，唯已於原審審判中更正起訴法條為同法第
      321條第1項第3款，法院自無庸再為起訴法條之變更。被
      告乙○○與王昆業就上揭加重竊盜犯行，有犯意聯絡及行
      為分擔，為共同正犯。被告乙○○及王昆業利用不知情之
      高進丁、石武財以實行其犯行，為間接正犯。被告乙○○
      前因違反毒品危害防制條例案件，經臺灣雲林地方法院於
      94年6月24日，以94年度訴字第350號判處有期徒刑8月確
      定，於95年5月6日執行完畢，有臺灣高等法院被告前案紀
      錄表可參，其於5年內再犯本件有期徒刑以上之罪，為累
      犯，應依修正前刑法第47條之規定，加重其刑。
    (四)原審以被告之犯行事證明確，予以論罪科刑，固非無見。
      惟查，被告既已將鐵皮屋及鋼製軌道，切割、拆除完成，
      實已移入於自己實力支配之下，不得因尚未完成裝載或搬
      運，而謂其加重竊盜尚屬未遂階段，已如前述，原審未予
      詳察，遽認被告所犯為加重竊盜未遂罪，自有不當。公訴
      人上訴意旨謂原審認定被告之行為尚在未遂階段及被告甫
      於執行違反毒品危害防制條例之罪完畢二個月內，再犯本
      件之罪，顯見其素行不良，原審僅判處被告有期徒刑八月
      ，量刑顯然過輕等語，指摘原審判決不當，為有理由，自
      應由本院予以撤銷改判。爰審酌被告乙○○僅有國小學歷
      ，長期從事車床工作，未婚而一人獨居，應係因經濟困窘
      或涉有毒癮而觸法，其不思努力工作，反邀集他人竊取被
      害人閒置之產業，犯罪手法頗為惡劣，惟其犯後坦承犯行
      ，態度良好，尚有悔悟之意等一切情狀，爰量處如主文所
      示之刑。
    (五)原扣案之乙炔切割器（含氧氣筒）1組，雖經檢察官先行
      發還，然係共犯王昆業所有供犯本罪所用之物，基於共同
      犯罪行為，應由共犯各負全部責任之理論；又從刑附屬於
      主刑，除法律有特別規定者外，依主刑所適用之法律，尚
      無法律變更之比較適用問題（參考最高法院95年度第8次
      刑事庭會議決議）之旨，應依修正前之刑法第38條第2項
      規定，宣告沒收之。至於另有扣案之挖土機一台、堆高機
      一台，並非專供被告犯罪所用之物，爰不予宣告沒收，附
      此敘明。
肆、據上論結，應依刑事訴訟法第369條第1項前段、第364條、
    第299條第1項前段、第310條之2、第454條第1項、刑法第32
    1條第1項第3款、95年7月1日修正後施行之刑法第2條第1項
    前段、修正施行前之刑法第28條、第47條、第38條第1項第2
    款、第3項，判決如主文。
本案經檢察官劉得鉦到庭執行職務。
中    華    民    國    95    年    12    月    26    日
                  刑事第六庭    審判長法  官  蔡崇義
                                      法  官  杭起鶴
                                      法  官  曾文欣
以上正本證明與原本無異。
不得上訴。
                                      書記官  李育儒
中    華    民    國    95    年    12    月    28    日
附錄：本判決論罪科刑之法條
中華民國刑法第321條
（加重竊盜罪）
犯竊盜罪而有左列情形之一者，處 6 月以上、 5 年以下有期徒
刑：
一  於夜間侵入住宅或有人居住之建築物、船艦或隱匿其內而犯
之者。
二  毀越門扇、牆垣或其他安全設備而犯之者。
三  攜帶兇器而犯之者。
四  結夥三人以上而犯之者。
五  乘火災、水災或其他災害之際而犯之者。
六  在車站或埠頭而犯之者。
前項之未遂犯罰之。


司法院資訊處製作；財團法人民間司法改革基金會備份。
